臺灣臺南地方法院交通事件裁定　　　　 96年度交聲字第380號
異議人即　　甲○○
受處分人
　　　　　　　　　　　號
上列受處分人因違反道路交通管理處罰條例案件，對於交通部公
路總局嘉義區監理所臺南監理站民國95年11月28日所為之裁決處
分（處分案號：嘉監南字第裁74-7465B0408號）聲明異議，本院
裁定如下：
    主  文
異議駁回。
    理  由
一、原處分意旨略以：受處分人即異議人甲○○（下稱異議人）
    汽車駕駛人在六月內，違規記點共達六點以上，經原處分機
    關即交通部公路總局嘉義區監理所臺南監理站依照道路交通
    管理處罰條例（下稱處罰條例）第六十三條第三項之規定，
    裁處異議人吊扣駕駛執照一個月。
二、本件異議意旨略以：異議人並未親自收到裁罰文件即註銷駕
    駛執照，顯有錯誤，希望貴院撤銷原處分等語。
三、按受處分人不服處罰條例第八條所定主管機關所為之處罰者
    ，得於接到裁決書之翌日起二十日內，向管轄地方法院聲明
    異議；又交通法庭認聲明異議不合法律上之程式，且其不合
    法律上之程式無從補正者，應以裁定駁回之，處罰條例第八
    十七條第一項、道路交通案件處理辦法第十八條分別定有明
    文。次按，依處罰條例第八十七條規定向管轄法院聲明異議
    之期間，自裁決送達之翌日起算，並得依法扣除在途期間；
    再處理違反道路交通管理事件，有關文書送達之規定，依行
    政程序法之規定，違反道路交通管理事件統一裁罰標準及處
    理細則第五條亦分別定有明文。復按處理違反道路交通管理
    事件，有關文書送達之程式，依行政程序法之規定；送達，
    於應受送達人之住居所、事務所或營業所為之；於應送達處
    所不獲會晤應受送達人時，得將文書付與有辨別事理能力之
    同居人、受僱人或應送達處所之接收郵件人員。應受送達人
    或其同居人、受僱人、接收郵件人員無正當理由拒絕收領文
    書時，得將文書留置於應送達處所，以為送達；又送達不能
    依前二條規定為之者，得將文書寄存送達地之地方自治或警
    察機關，並作送達通知書兩份，一份黏貼於應受送達人住居
    所、事務所、營業所或其就業處所門首，另一份交由鄰居轉
    交或置於該送達處所信箱或其他適當位置，以為送達。關於
    寄存送達者，得將文書寄存於送達地之郵政機關。寄存機關
    自收受寄存文書之日起，應保存三個月；違反道路交通管理
    事件統一裁罰基準及處理細則第五條、行政程序法第七十二
    條第一項前段、第七十三條第一項、第三項及第七十四條分
    別定有明文。再前開所稱「住居所」係民法上概念（即民法
    第二十條至第二十四條所規定），指當事人依一定事實，足
    認以久住之意思，住於一定之地域者，即為設定其住所於該
    地；所謂「一定事實」，包括戶籍登記、居住情形等，尤以
    戶籍登記資料為主要依據，但不以登記為要件。而戶籍法所
    為之戶籍住址之登記（戶籍法第一條參照），採形式主義，
    未登記不發生戶籍法上效力。戶籍登記之住址（即戶籍所地
    址），則為戶籍管轄區內之處所，主要發生選舉、兵役、教
    育等公法上效力，與住居所為民法上法律行為的準據，發生
    各種民事上的效力，二者規範意旨不同。實務上戶籍法上的
    住址與民法上的住居所，絕大多數情形雖為同一處所，但並
    非當然同一，然不論法院或行政機關在調查「住所」時，通
    常均以戶籍登記的住址為認定標準。
四、經查，本件異議人之住所於臺南市○○區○○街三段二三四
    巷一四一弄十七號，有個人基本資料查詢列印資料一紙在卷
    可按。其次，本件原處分機關即交通部公路總局嘉義區監理
    所臺南監理站於九十五年十一月二十八日所為嘉監南字第裁
    74-7465B0408號違反道路交通管理事件裁決書，已依規定將
    上開裁決書按異議人之上開戶籍地掛號郵寄無誤，因無人領
    受而依行政程序法第七十四條第二項規定為寄存送達，並於
    九十五年十二月四日寄存於安南郵局，此有原處分機關送達
    證書一紙在卷足稽。是揆諸前開違反道路交通管理事件統一
    裁罰基準及處理細則第五條及行政程序法第七十四條之規定
    ，異議人如對原處分機關是項裁決不服欲提起異議，其二十
    日之合法提出異議期間為自寄存送達裁決書之翌日即九十五
    年十二月五日至同年十二月二十四日止，是異議人至遲應於
    九十五年十二月二十四日前聲明異議，然異議人遲至九十六
    年五月十四日始具狀向本院聲明異議，此有卷附聲明異議狀
    上所蓋之收文章戳足稽，顯已逾越法定二十日聲明異議不變
    期間，其聲明異議不合法律上程式，且無從補正，核諸前揭
    說明，自應將異議人之異議駁回。
五、末按汽車所有人、駕駛人違反道路交通管理，經「主管機關
    裁決後」「逾二十日未向管轄地方法院聲明異議」，或「其
    聲明異議經法院裁定確定」，而不依裁決或裁定繳納罰鍰或
    不繳送汽車牌照、駕駛執照者，依下列規定處理之：二、經
    處分吊扣汽車牌照或駕駛執照者，按其吊扣期間加倍處分；
    仍不依期限繳送汽車牌照或駕駛執照者，吊銷其汽車牌照或
    駕駛執照。上開「吊扣期間加倍」、「吊銷其汽車牌照或駕
    駛執照」，需以受處分人於裁決後逾二十日未向法院異議，
    或異議經法院裁定確定，為前提要件，顯見此之「吊扣期間
    加倍」、「吊銷其汽車牌照或駕駛執照」並非處罰條例第八
    條主管機關所為之「處罰」，而係汽車所有人、駕駛人違反
    道路交通管理，經「主管機關裁決後」，「逾二十日未向管
    轄地方法院聲明異議」，或「其聲明異議經法院裁定確定」
    後，針對「已確定處罰」之執行事項，受處分人關於此部分
    執行之處分，認為有違法或不當，致損害其權利或利益者，
    依訴願法之規定，應向該管轄之行政機關提起訴願以為救濟
    ，方屬合法。本件受處分人就吊銷駕駛執照處分，既非屬普
    通法院之審理範圍，其未向該管行政機關（本件為交通部）
    提起訴願，而逕向本院提起異議，即有未合，附此敘明。
六、據上論結，應依道路交通管理處罰條例第八十七條第二項、
    道路交通案件處理辦法第十八條，裁定如主文。
中　　華　　民　　國　　96　　年　　9　　月　　14　　日
                  交通法庭法　官　鍾邦久
以上正本證明與原本無異。
如不服本裁定應於送達後5日內向本院提出抗告狀（應附繕本）
。
 　　                     書記官　陳慧玲
中　　華　　民　　國　　96　　年　　9　　月　　14　　日
